臺灣高等法院民事判決　九十一年度勞上字第四三號
　　　上　訴　人　光華巴士股份有限公司
　　　法定代理人　廖美英
　　　被　上訴人　甲○○
右當事人間確認僱傭關係事件，上訴人對於中華民國九十一年六月二十日臺灣士林地
方法院九十一年勞訴字第四號第一審判決提起上訴，本院判決如左：
　　　主　　　文
上訴駁回。
第二審訴訟費用由上訴人負擔。
　　　事　　　實
甲、上訴人方面：
壹、聲明：
一、廢棄原判決。
二、駁回被上訴人在第一審之訴。
貳、陳述：除引用原判決書之記載外，補稱：
一、查被上訴人甲○○縱於6.15.向北峰站辦理報到手續，惟依勞動契約係以「簽到
    上班」為「提供勞務」之內容，被上訴人明知公司派職令應於6.1.到北峰站報
    到，被上訴人卻於6.15.到北峰站請假，但未獲准，依規仍應按時上班提供勞務
    ，但被上訴人始終未到該站上班，顯然構成連續三日以上曠職應行解僱的要件。
    按自6.15.至6.連續六日均未依規上班，顯然構成連續三日曠職及一個月內曠工
    達六日以上應行構成解僱的要件。則公司方面於7.12.以光華良總字第二八四
    號函通知依法解僱並無不合。
二、退步言：被上訴人自6.15.至7.8.止，一年來始終未到站上班，亦不符合請假
　　之規定，則被上訴人之長期未到站上班即構成終止勞動契約之要件，爰於7.8.
　　以七七支郵局第四四七號存證信函表明終止勞動契約，因此被上訴人無論如何已
　　與上訴人不生僱傭關係存在餘地。
參、證據：除引用原審立證方法外，補提：存證信函影本。
乙、被上訴人方面：
壹、聲明：上訴駁回。
貳、陳述：除引用原判決書之記載外，補稱：
一、被上訴人已依規辦理續假，縱上訴人不准，惟被上訴人既有請假之必要，即非屬
　　「無正當理由」繼續曠工之情形，上訴人不得依勞基法第十二條第一項第六款之
　　規定終止勞動契約。
二、上訴人於九十一年七月八日再以存證信函終止兩造間之勞動契約，而以此為上訴
　　理由，並非適法：
１、上訴人先則認定被上訴人曠職達六日以上，而於九十年七月間終止與被上訴人之
　　勞動契約，並指稱該解僱已合法生效，且援為本件上訴理由；卻復於九十一年七
　　月再次為終止兩造勞動契約之意思表示，則上訴人顯亦自認九十年七月之終止契
　　約並未合法生效，否則其何故復對於其原已主張終止之契約再為終止之意思表示
　　？
２、不論被上訴人請假是否已逾留職停薪之期限，參諸前揭座談意見結論，上訴人本
　　於誠信原則，仍應准予被上訴人之續假，縱上訴人不予准假，亦不得逕以被上訴
　　人無正當理由曠職而濫行解雇。
參、證據：引用原審立證方法。
　　　理　　　由
一、被上訴人主張：其自民國七十一年九月三十日起任職上訴人公司，擔任駕駛員工
　　作。嗣於服務期間不幸罹患中風、癲癇等疾病，自八十六年六月起由上訴人給予
　　病假至今。其間於八十九年二月遭上訴人不當解雇，經被上訴人起訴請求確認兩
    造間之僱傭關係存在，經原法院士林簡易庭九十年三月七日八十九年度士簡字第
　　九九六號事件判決被上訴人勝訴確定。嗣被上訴人依上訴人指示前往上訴人公司
　　，向人事課長葉金柱辦理報到手續，九十年六月十五日復遵照上訴人指示前往上
　　訴人公司北峰站向該站站長高春盛辦理報到手續，並依站長高春盛之指示辦理請
　　病假手續，請假期間自九十年六月一日起至九十年十二月三十一日止。詎上訴人
　　公司突以九十年七月十二日（九十光華良總字第００二八四號任免通知單發布「
    甲○○因１、拒收任職令。２、一個月內曠工達六日以上，爰依勞動基準法第十
    二條第六款規定依法解雇」。惟被上訴人已遵照上訴人指示分別於九十年五月三
    十一日、九十年六月十五日二度親赴上訴人公司及北峰站辦理報到手續，並依站
    長指示辦理病假手續，被上訴人並無勞動基準法第十二條第一項第六款情事，上
    訴人以上開規定解雇被上訴人顯非適法，兩造間僱傭關係自仍存在，爰訴請確認
    兩造間之僱傭關係存在等語。
　　上訴人對被上訴人自民國七十一年九月三十日起任職上訴人公司，擔任駕駛員，
　　嗣被上訴人因罹患中風、癲癇等疾病，自八十六年六月起請病假，八十九年間，
　　被上訴人曾起訴請求確認兩造間之僱傭關係存在，經法院判決被上訴人勝訴確定
    。及上訴人以九十年七月十二日（九十光華良總字第００二八四號任免通知單發
    布「甲○○因１、拒收任職令。２、一個月內曠工達六日以上，爰依勞動基準法
    第十二條第六款規定依法解雇」等情不爭執。惟否認兩造間之僱傭關係存在，辯
    以：被上訴人於九十年五月二十二日留職停薪屆滿後，九十年六月一日起未到站
    報到上班，直至九十年六月十五日始到站請假指稱溯自九十年六月一日起至九十
    年十二月三十一日請病假，則不論其請假是否合乎規定，被上訴人自九十年六月
    一日起至九十年六月十四日止，連續二週未上班請假，自屬曠工，一個月內曠工
    六日以上，自得依勞動基準法第十二條第一項第六款規定予以解僱。又被上訴人
    明知上訴人公司派職令應於九十年六月一日到北峰站報到，被上訴人卻於九十年
    六月十五日到北峰站請假，但未獲准，依規仍應按時上班提供勞務，但被上訴人
    始終未到該站上班，則自六月十五日至六月二十二日連續六日均未依規上班，亦
    構成連續三日曠職及一個月內曠工達六日以上應行解僱的要件。又被上訴人自九
    十年六月十五日至九十一年七月八日止，一年來始終未到站上班，亦不符合請假
    之規定，則被上訴人之長期未到站上班即構成終止勞動契約之要件，上訴人爰於
    九十一年七月八日以七七支郵局第四四七號存證信函表明終止勞動契約，因此被
    上訴人無論如何已與上訴人不生僱傭關係存在餘地等語。
　　（原審為上訴人敗訴之判決，上訴人提起上訴。）
二、被上訴人主張其自民國七十一年九月三十日起任職上訴人公司，擔任駕駛員，嗣
　　因罹患中風、癲癇等疾病，自八十六年六月起請病假。八十九年間，被上訴人曾
　　起訴請求確認兩造間之僱傭關係存在，經原法院士林簡易庭九十年三月七日八十
　　九年度士簡字第九九六號判決被上訴人勝訴確定。嗣上訴人以九十年七月十二日
　　（九十０光華良總字第００二八四號任免通知單發布「甲○○因１、拒收任職令
　　。２、一個月內曠工達六日以上，爰依勞動基準法第十二條第六款規定依法解雇
　　」等情，業據提出原法院八十九年度士簡字第九九六號宣示判決筆錄、上訴人九
　　十年七月十二日任免通知單、殘障手冊等為證，且為上訴人所不爭執，堪認為真
　　正。
三、被上訴人主張其已依上訴人指示於九十年五月三十一日前往上訴人公司，向人事
　　課長葉金柱辦理報到手續，復於九十年六月十五日遵照上訴人指示前往上訴人公
　　司北峰站向該站站長高春盛辦理報到手續，並即依站長高春盛之指示辦理請病假
　　手續，請假期間自九十年六月一日起至九十年十二月三十一日止，其並無勞動基
　　準法第十二條第一項第六款情事，上訴人以上開規定解雇被上訴人顯非適法。兩
    造間僱傭關係自仍存在，爰訴請確認兩造間之僱傭關係存在等語。上訴人則以上
    開情詞置辯。經查：
１、按勞工有左列情形之一者，雇主得不經預告終止契約：一　於訂立勞動契約時為
　　虛偽意思表示，使雇主誤信而有受損害之虞者。二　對於雇主、雇主家屬、雇主
　　代理人或其他共同工作之勞工，實施暴行或有重大侮辱之行為者。三　受有期徒
　　刑以上刑之宣告確定，而未諭知緩刑或未准易科罰金者。四　違反勞動契約或工
　　作規則，情節重大者。五　故意損耗機器、工具、原料、產品，或其他雇主所有
　　物品，或故意洩漏雇主技術上、營業上之秘密，致雇主受有損害者。六　無正當
　　理由繼續曠工三日，或一個月內曠工達六日者，勞動基準法第十二條第一項定有
　　明文。
２、
(1)、上訴人抗辯上訴人公司於(1)九十年五月十五日以北區七七支郵局第二三一號存證
　　信函通知被上訴人應於九十年五月二十二日留職停薪屆止時，回復單位報到或俟
　　具公立醫院診斷證明親自辦理續假，逾期即按曠工論處。並於(2)九十年五月二十
　　九日以北區七七支郵局第二六號存證信函表示被上訴人函以「書面報到」歉難同
　　意，且有故意拖延報到之嫌，又依請假規則規定：勞工因病或生理原因必須治療
　　或休養者，得請普通傷病假，合計不得超過三十日，並函知於五日內完成復職報
　　到手續。再於(3)九十年六月十三日以北區七七支郵局第三一號存證信函表示留職
　　停薪超過一年，依法不得再為留職停薪，並請被上訴人應於函到三日內向北峰站
　　正式報到。被上訴人拒收任職令，且於留職停薪屆滿後，自九十年六月一日起未
　　到站報到上班，直至九十年六月十五日始到站請假指稱溯自九十年六月一日起至
　　九十年十二月三十一日請病假，則不論請假是否合乎規定，則被上訴人自九十年
　　六月一日起至九十年六月十四日日止，連續二週未上班請假，顯然不合，其屬曠
　　工甚明，依勞基法第十二條第一項第六款規定，一個月內曠工六日以上而予解僱
　　，並無不合。
(2)、查：
、證人葉金柱（即上訴人人事課長）於原審證述「他（被上訴人）有去公司，我有
　　拿派職令給他，叫他六月一日到北峰站去報到，但他拒絕收任職令。」，「他在
　　九十年五月底去公司。」，「（原告訴訟代理人問：新進人員到公司任職的程序
　　為何？）都是先到公司拿任職令，再去單位報到。」（見原審卷第四四頁）。
、證人吳天水（即上訴人之受僱人）於原審證述「（問：你於九十年五月三十一日
　　是否有陪原告到公司去辦報到手續？過程如何？）有，原告有拿一張存證信函給
　　我看，…。去之後就向人事科長葉金柱辦理報到，原告有請葉金柱提供報到單供
　　他填寫，但葉沒有提供，然後葉有拿一張派令給原告，原告有兩個理由，七十一
　　年就有拿到派令，派令生效日期是當天，之前的年資如何計算？所以沒有收派令
　　，過了一段時間，原告就問人事科長是否可以回去？之後就回去了，也沒有說何
　　時去北峰站報到。第二次也是原告拿公司給他的存證信函，要他去報到，所以我
　　就陪他去向高站長辦理報到，高站長有請原告辦理請假手續。」，「（問：原告
　　拒收派職令，葉金柱有否叫他去北峰站報到？）沒有。」，（見原審卷第四五頁
　　）。
、證人高春盛（即上訴人北峰站站長）於原審證述「九十年六月十五日原告有來北
　　峰站報到。」（見原審卷第四五頁）。
、上訴人九十年五月三十一日（九十）光華良總字第００二一四號任免通知單，其
　　內容為「任甲○○為北峰站駕駛員，自九十年六月一日生效。」（見原審卷第二
　　五頁）。
、依上所述，堪認被上訴人於收受上訴人上開九十年五月十五日存證信函後，即於
　　九十年五月三十一日至上訴人人事單位，向上訴人人事課長葉金柱辦理報到，葉
　　金柱則交付上訴人上開內容之任免通知單，被上訴人以其係七十年間任職上訴人
　　公司，公司應發復職令而非發派職令，恐收受該任免通知單，其服務年資將中斷
　　，因而不收受該任免通知單，嗣被上訴人於向上訴人之主管人事課長葉金柱請示
　　後離去。被上訴人於收受上訴人上開九十年六月十三日存證信函，即依上訴人指
　　示，於三日內向北峰站站長報到。則自難認被上訴人於九十年六月一日至六月十
　　四日期間，係無正當理由曠工。上訴人以被上訴人自九十年六月一日起至九十年
　　六月十四日日止，連續二週未上班請假曠工為由予以解僱，即與勞基法第十二條
　　第一項第六款規定有違，自不生解僱之效力。
３、
(1)、上訴人抗辯被上訴人明知上訴人公司派職令應於九十年六月一日到北峰站報到，
　　被上訴人卻於九十年六月十五日到北峰站請假，但未獲准，依規仍應按時上班提
　　供勞務，但被上訴人始終未到該站上班，則自六月十五日至六月二十二日連續六
　　日均未依規上班，顯然構成連續三日曠職及一個月內曠工達六日以上應行成解僱
　　的要件，則上訴人公司於九十年七月十二日通知依勞基法第十二條第一項第六款
　　規定依法解僱並無不合云云。
(2)、查證人高春盛於原審證述「原告來報到，因為行動不便，我就請他辦理請假手續
　　，送回公司就沒有回來，大部分請假都會准。」（見原審卷第四六頁）。而上訴
　　人對被上訴人提出請假後，迄未回復不准假之情，並不爭執（參見本院九十一年
　　十月二十九日辯論筆錄）又被上訴人有右腦中風、癲疾病，其左側偏癱、癲
　　、一上肢及一下肢遺存顯著運動障害，走路須持枴枚，日常生活需人協助，亦有
　　診斷證明書可稽（見原審卷第一七頁）。
(3)、則堪認被上訴人依上訴人之指示於六月十五日向北峰站站長高春盛辦理報到，因
　　被上訴人有上述疾病，北峰站站長高春盛乃指示其辦理請假手續。從而，縱被上
　　訴人未於九十年六月十五日至六月二十二日期間上班，亦難認係無故曠職，上訴
　　人以其自九十年六月十五日至六月二十二日連續曠職為由，予以解僱於法亦有未
　　合。
４、
(1)、上訴人另抗辯被上訴人自九十年六月十五日至九十一年七月八日止，一年來始終
　　未到站上班，亦不符合請假之規定，被上訴人之長期未到站上班即構成終止勞動
　　契約之要件，上訴人爰於九十一年七月八日以七七支郵局第四四七號存證信函表
　　明終止勞動契約，因此被上訴人無論如何已與上訴人不生僱傭關係存在餘地等語
　　。
(2)、查被上訴人因右腦中風、癲等疾病，身體殘廢而無法勝任駕駛員之工作，且被
  　上訴人於九十年六月十五日依上訴人北峰站站長高春盛之指示辦理請假手續。上
    訴人於九十年七月十二日發布任免通知單謂被上訴人一個月內曠工達六日以上予
    以解僱，並自九十年六月二十二日生效。被上訴人認上訴人此一解僱於法不合，
    而提起本件訴訟請求確認兩造間僱傭關係存在，兩造就系爭僱傭關係否存在發生
　　爭議，則被上訴人於原請假期滿後未前往上班，亦難認係無故曠職。上訴人於原
　　審法院九十一年六月二十日宣示判決遭敗訴判決（上訴人於九十一年七月三日收
　　受判決正本）後之九十一年七月八日再以被上訴人連續曠職三日為由，以存證信
　　函終止勞動契約，實有違誠信原則，自難認生終止之效力。
四、綜上所述，被上訴人起訴請求確認兩造間之僱傭關係存在，為有理由，應予准許
　　。原審為上訴人敗訴之判決，並無不當，上訴意旨指摘原判決不當，求予廢棄改
　　判為無理由，應予駁回。
五、本件事證已明，兩造其餘攻擊防禦方法，經核與本判決之結果不生影響，爰不一
　　一論述。
六、據上論結：本件上訴為無理由，依民事訴訟法第四百四十九條第一項、第七十八
　　條，判決如主文。
中　　　華　　　民　　　國　　九十一　　年　　　十一　　月　　十二　　　日
　　　　　　　　　　　　　　　　臺灣高等法院民事第十一庭
                                          審判長法  官　吳  景  源
                                                法　官　鄭  純  惠
                                                法  官  滕  允  潔
右正本係照原本作成。
不得上訴。
中　　　華　　　民　　　國　　九十一　　年　　　十一　　月　　十五　　　日
　　　　　　　　　　　　　　　　　　　        　書記官  邵  淑  津
